臺灣高雄地方法院民事判決　　　　　　 100年度訴字第1142號
原　　　告　王鈴雅
被　　　告　陳春燕
上列當事人間請求損害賠償事件，經本院於民國100 年10月19日
言詞辯論終結，判決如下：
    主      文
被告應給付原告新臺幣壹拾萬元，及自民國九十九年十月二十九
日起至清償日止，按週年利率百分之五計算之利息。
原告其餘之訴駁回。
訴訟費用由被告負擔三分之一，其餘由原告負擔。
本判決第一項得假執行。
原告其餘假執行之聲請駁回。
    事實及理由
一、按訴狀送達後，原告不得將原訴變更或追加他訴，但擴張或
    減縮應受判決事項之聲明者，不在此限，民事訴訟法第255
    條第1 項第3 款定有明文。本件原告原係請求被告給付新臺
    幣（下同）350,000 元及自起訴狀繕本送達之翌日起至清償
    日止按週年利率5%計算之利息，並應於社區大型公佈欄、電
    梯公佈欄、1 樓住戶信箱，張貼道歉啟事；嗣於民國100 年
    8 月12日準備程序期日捨棄上開張貼道歉啟事之聲明，核原
    告所為係屬減縮應受判決事項之聲明，於法並無不合，合先
    敘明。
二、原告主張：伊與被告前均參與98年12月21日高雄市○○區○
    ○街「山明社區」社區（下稱系爭社區）之主任、副主任委
    員選舉，嗣伊經票選擔任系爭社區之副主任委員，詎被告因
    競選失利，心有不甘，竟於同年月22日凌晨0 時許，在社區
    管理室前，以「欠人裝潢費，想利用當選主委職務，把腦筋
    動到社區維修基金來償還！」等不實事項指摘、詆毀伊名譽
    ，已使伊之名譽權受有損害，為此爰依民法第184 條第1 項
    及第195 條之規定提起本訴。並聲明：(一)被告應給付原告新
    臺幣350,000 元及自起訴狀繕本送達翌日起至清償日止，按
    年息5 ％計算之利息。(二)願供擔保請准宣告假執行。
三、被告則以：伊並未曾說過原告欠人裝潢費，想利用當選主委
    職務，把腦筋動到社區維修基金來償還。況伊明知系爭社區
    之維修基金已經存入臺灣銀行之定存帳戶內無法任意動支，
    伊豈有可能說原告要動用社區維修基金這些話等語資為抗辯
    。並聲明：原告之訴駁回。
四、兩造不爭執事項：
  (一)兩造均為高雄市○○區○○街335 號「山明社區」之住戶，
    原告於98年間當選該社區之副主委。
  (二)被告因上開行為，經本院刑事簡易庭於100 年2 月24日以99
    年度簡字第1289號刑事判決判處拘役30日，復經本院於100
    年6 月9 日以100 簡上字第175 號駁回其上訴確定。
  (三)原告畢業自高雄市立高雄高級商業職業學校綜合商業科，於
    99年度任職於高雄市政府環保局之全年收入為17,135元；被
    告曾於旅行社任職，嗣後擔任志工，於98年、99年之收入為
    0 元。
五、得心證之理由
  (一)本件原告主張被告因與其競選系爭社區管理委員會副主任委
    員失利，心有不甘，而於上開時日，在社區管理室前，以「
    欠人裝潢費，想利用當選主委職務，把腦筋動到社區維修基
    金來償還！」等語大聲對伊辱罵之事實，業據其提出與所述
    相符之臺灣高雄地方法院檢察署99年度偵字第1444號檢察官
    聲請簡易判決處刑書乙件為證，而該妨害名譽案件迭經本院
    高雄簡易庭判認被告確犯誹謗罪而處以拘役30日，並由本院
    刑事庭第二審合議庭駁回被告之上訴而確定，亦有本院100
    年度簡上字第175 號刑事判決附卷可參，且經本院調閱上開
    刑事卷宗查明無訛，而被告就此固仍否認上情，惟原告確於
    98年12月間經系爭社區住戶選舉當選第一屆社區管理委員，
    自99年1 月1 日起至99年9 月30日止擔任該社區之副主任委
    員乙職，此業據本院確認系爭社區管理委員會開立之職務證
    明書無誤，且被告在該期日確有上開行為之事實，亦經證人
    呂國團於本院刑事庭審理時到庭證稱：伊於98年12月22日，
    見被告在馬路對面吵，伊聽到被告很大聲的說：「王鈴雅欠
    人裝潢錢都沒有給人家，出來選副主委就是要來歪哥（台語
    ）這筆錢」等語，伊並不知道王鈴雅有無欠人家錢，且伊在
    案發前與王鈴雅及被告並無任何糾紛，伊係因同為管理委員
    ，才認識被告及王鈴雅（見本院刑事100 年度簡上字第175
    號卷第56至57頁）等語明確，且核與證人黃德明證稱：伊當
    時是在管理室外面的樹下坐著泡茶、吃東西聊天，見到被告
    在管理室馬路前之中庭，很大聲的說：「王鈴雅欠人裝潢費
    ，所以王鈴雅這次選副主委就是要拿這些基金來還債務」，
    當天被告說話的音量非常大聲而系爭社區管理室外的樹下是
    開放的公共場所（見本院刑事100 年度簡上字第175 號卷第
    54至56頁）等語相符，以證人呂國團與被告素無怨隙，而證
    人黃德明雖曾因停車問題遭被告檢舉，然該停車糾紛並未造
    成證人黃德明受有任何不利益乙情，業據其證稱：就停車的
    問題，警察局、派出所、交通大隊曾接過很多次的檢舉，可
    是警察來都說沒有違法，伊亦不知是何人告發等語明確（見
    本院刑事100 年度簡上字第175 號卷第56頁），是衡情證人
    呂國團、黃德明均應不致甘冒偽證之刑責，而虛偽誣指被告
    ，且觀上開刑事確定判決就系爭事實之認定，亦均與其所引
    卷內證據資料相符，於形式上觀察亦無違於經驗、論理法則
    ，則兩造於上揭期日既確均曾在場，且與兩造俱無關連之證
    人呂國團、黃德明亦均確在場目擊聽聞，該刑事判決所認定
    者自應認與事實相符而堪採信，被告所辯其並無該公然侮辱
    之言行而無侵權行為云云自為無據。至被告雖以系爭社區之
    維護基金依98年10月區分所有權人大會記錄，必須以信託方
    式存入，並非個人可得動用，故伊不可能會講原告係要用維
    修基金來還私人之債務云云，惟系爭社區之維護基金究竟該
    如何動用、是否僅憑一人即可支用，均與被告有否或會否據
    此為由侮辱原告顯屬二事，是被告之主張尚不足以作為有利
    於其之認定。
  (二)按「不法侵害他人之身體，健康、名譽、自由、信用、隱私
    、貞操，或不法侵害其他人格法益而情節重大者，被害人雖
    非財產上之損害，亦得謂求賠償相當之金額」，民法第195
    條第1 項前段定有明文，另「民法上名譽權之侵害非即與刑
    法之誹謗罪相同，名譽有無受損害，應以社會上對個人評價
    是否貶損作為判斷之依據，苟其行為足以使他人在社會上之
    評價受到貶損，不論其為故意或過失，均可構成侵權行為，
    其行為不以廣佈於社會為必要，僅使第三人知悉其事，亦足
    當之」、「名譽被侵害者，關於非財產上之損害，加害人雖
    亦負賠償責任，但以相當之金額為限，民法第195 條第1 項
    定有明文，所謂相當，自應以實際加害情形與其名譽影響是
    否重大，及被害者之身分地位與加害人經濟狀況等關係定之
    」，最高法院90年台上字第646 號、47年台上字第1221號分
    別著有判例。本件被告於上開時日乃在公眾均得以在場見聞
    之系爭社區管理室前公然以「王鈴雅欠人裝潢費，想利用當
    選主委職務，把腦筋動到社區維修基金來償還」等語大聲對
    原告出言辱罵已如上述，則被告既於公眾得見之場所以上開
    涉私德情事之言詞對原告加以侮辱，其所為顯已貶損原告在
    社會上之評價而損及其名譽，且被告辱沒原告之場所係在原
    告居住之社區內，原告既經社區住戶選舉擔任該社區之副主
    任委員，堪認其在該社區內必有相當之知名度，而以原告係
    該社區內之公眾人物身份，遭此攸關私德、信用與操守之貶
    抑，無異於使原告在每日出入家門與鄰人交往會面之際，均
    可能承受他人質疑之眼光，其名節遭破壞之情節甚為重大，
    原告於精神上應受有痛苦可堪認定，其主張被告應負侵權行
    為損害賠償責任而應就其非財產上之損害為相當之賠償自屬
    有據。又原告係高雄市立高雄高級商業職業學校綜合商業科
    畢業，於99年度任職於高雄市政府環保局之全年收入為17,1
    35元；被告曾於旅行社任職，嗣後擔任志工，於98年、99年
    之收入為0 元乙節，此為兩造所不爭執，並有修業證明書、
    勞工保險被保險人投保資料表、稅務電子閘門財產所得調件
    明細表等件在卷可稽，爰審酌兩造經濟狀況及社會經歷、原
    告之教育程度、原告在其日常生活起居之社區內，遭被告以
    不實之言論辱沒其私德、信用與操守所致生之損害及程度等
    一切情狀，認以原告請求350,000 元之慰撫金尚屬過高，本
    院認應以100,000 元較為適當，其逾此部份範圍外之請求即
    屬無據。
六、綜上，本件被告確有於上開時日公然侮辱原告之非行，且其
    所為顯已貶損原告在社會上之評價而損及其名譽，原告主張
    被告應負侵權行為損害責任而為非財產上之損害賠償自屬有
    據，從而原告請求被告應賠償10,000元及其遲延利息，為有
    理由，依法應予准許，其逾此部份範圍外之請求則為無據，
    應予駁回。
七、本件主文第1 項係所命給付之金額未逾500,000 元之判決，
    依民事訴訟法第389 條第1 項第5 款規定，應依職權宣告假
    執行，本院既已依職權宣告假執行，因認原告此部分聲請，
    僅為促請本院為職權發動。而原告其餘假執行之聲請，因訴
    之駁回而失所依附，不應准許，自應併予駁回。
八、據上論結，本件原告之訴為一部有理由、一部無理由，爰依
    民事訴訟法第79條、第389 條第1 項第5 款，判決如主文。
中    華    民    國   100    年    11    月    9    日
                  民事第三庭審判長  法  官  黃宏欽
                                    法  官  楊淑珍
                                    法  官  謝宗翰
以上正本係照原本作成。
如對本判決上訴，須於判決送達後20日內向本院提出上訴狀。如
委任律師提起上訴者，應一併繳納上訴審裁判費。
中    華    民    國   100    年    11    月     9    日
                                    書記官  王居玲